【裁判字號】    97,消債更,846
【裁判日期】    971212
【裁判案由】    更生
【裁判全文】
臺灣桃園地方法院民事裁定           97年度消債更字第846號
聲  請  人
即  債務人    甲○○
上列當事人因消費者債務清理事件聲請更生與保全處分，本院裁
定如下：
    主  文
更生及保全處分之聲請均駁回。
聲請費用由聲請人負擔。
    理  由
一、按債務人與金融機構協商成立者，不得聲請更生或清算，但
    因不可歸責於己之事由，致履行顯有重大困難者，不在此限
    。本條例施行前，債務人依金融主管機關協調成立之中華民
    國銀行公會會員辦理消費金融案件無擔保債務協商機制與金
    融機構成立之協商，準用前項之規定，消費者債務清理條例
    第151 條第5 項、第6 項分別定有明文。依其立法理由可知
    ，債務人與金融機構協商方案成立後，即應由債務人按其協
    商條件履行，蓋該債務清償方案既係經當事人行使程序選擇
    權所為之債務清理契約，債務人即應受該成立之協議所拘束
    ，須於其後發生情事變更或履行困難、履行不能之情形而不
    可歸責於債務人，債務人始能聲請更生或清算。此項規定旨
    在避免債務人任意毀諾，濫用消費者債務清理條例所規定之
    更生或清算的債務清理程序。又按聲請更生或清算不合程式
    或不備其他要件者，法院應以裁定駁回之，復為同條例第8
    條前段所明定，準此，本件債務人聲請更生應符合上開要件
    ，若不符合，本院自應駁回其聲請。
二、本件聲請更生意旨略以：聲請人負欠債務合計達新臺幣（下
    同）4,037,837 元，又其每月薪資約僅為60,000元，而根據
    其95年間與最大債權銀行中華商業銀行（以下簡稱中華商銀
    ）所簽署之無擔保債務協商協議書內容，每月應繳納之協商
    金額為18,988元，其資產、每月收入扣除協商金額、房貸及
    其他生活基本開支，尚需扶養無工作收入之3 名子女，實因
    不得已而毀諾未繳款，聲請人無擔保或無優先權之債務總額
    未逾1,200 萬元，復未經法院裁定開始更生、清算程序或宣
    告破產，爰向本院聲請更生等語。
三、經查:
(一)本件聲請人曾參加中華民國銀行公會會員辦理消費金融案件
    之債務協商機制，與最大債權金融機構中華商銀達成協商，
    雙方約定自95年7 月起分80期，聲請人每月須清償18,988元
    ，而聲請人於96年9 月間即未再依約繳款而毀諾之事實，業
    據聲請人提出無擔保債務協商協議書影本、財團法人金融聯
    合徵信中心當事人查詢個人資料（信用報告）回覆書等為證
    ，堪認屬實。
(二)查，聲請人於95年7 月協商成立時即已受僱於永儲股份有限
    公司，依其所提出之96年度綜合所得稅各類所得資料清單所
    示，聲請人於96年間之平均月薪資為61,158元（ (730,563+
    3,340)÷12 =61,158），另本院依職權向永儲股份有限公司
    函詢聲請人自97年1 月起之各月薪資，依該公司查覆之結果
    ，聲請人於97年1 月至97年10月之平均薪資亦達58,563元。
(三)聲請人雖稱其每月收入扣除房貸19,000元、及其他生活基本
    開支，尚需扶養無工作收入之3 名子女，故其無法負荷每月
    協商金額18,988元而毀諾云云。惟查：關於聲請人本人之必
    要生活費用部份，消費者債務清理條例雖期望使不幸陷入經
    濟困境之人得以清理債務、重建生活，然並無意使每一債務
    人均仍維持超出其自身經濟能力之高消費生活，而係在保障
    債務人最低生活水準之前提下，使債務人盡力清償以得更生
    之機會，且債務人於負擔債務時，亦應能預見其為償還債務
    ，於履行期間必須經歷較不寬裕的經濟生活，是債務人生活
    費用之支出，不應由債務人任意主張，應以行政院主計處公
    告之97年度臺灣省平均每人每月之最低生活費9,829 元作為
    認定聲請人每月必要生活支出之標準，聲請人應力求忖節開
    銷用以償債始符誠信。又於聲請人96年9 月毀諾時，聲請人
    之子、女乃分別就讀公立高中、國中，依聲請人於庭訊時所
    述其二人就讀之學費、早午餐費、交通費等之開支每月僅約
    為13,750元，惟本院容依97年度臺灣省平均每人每月之最低
    生活費9,829 元為核算，其二人每月扶養費合計約為19,658
    元。又聲請人之配偶於96年9 月係受僱於財團法人桃園縣私
    立平鎮教養院．本院依職權查詢其勞保局電子閘門查詢資料
    ，其斯時之投保薪資為17,400元，應能分擔部分扶養子女之
    義務和家計，縱將渠子女二人之扶養費全部均由聲請人支出
    ，聲請人每月應支出之生活費用和扶養費合計為29,487元（
    9,829 ×3=29,487）。再查，聲請人雖稱其每月須支出房貸
    云云，惟依其房貸債權人國泰人壽股份有限公司代理人到庭
    陳稱：聲請人自96年8 月起即已未繳房貸，故於聲請人96年
    9 月毀諾時，聲請人既早已未繳房貸，自不得將房貸扣除。
    綜上，以聲請人於96年9 月時之薪資61,158元，扣除聲請人
    負擔之家計扶養生活費用29,487元，聲請人之薪資餘額尚餘
    31,671元，聲請人自有能力清償每月與中華商銀達成之協商
    金額18,988元，堪可認定。則聲請人於96年9 月間毀諾顯無
    履行困難之不可歸責情形，自不符合消費者債務清理條例第
    151 條第5 項、第6 項之要件。
四、綜上，以聲請人及其妻於96年9 月之收入狀況，其毀諾實無
    履行困難之不可歸責情事，則其聲請更生，應予駁回其聲請
    。聲請人月薪達5-6 萬元，其妻復有收入，其收入較諸一般
    低收入民眾，衡情實已非低，依聲請人具狀陳報其各筆債務
    之累積係因「生活開銷、以卡養卡」造成，而其既已積欠巨
    額債務，自應竭力開源節流，盡量減少生活中非必要之消費
    支出，更不能一方面仍維持積欠債務前之生活品質及享受，
    另一方面又要透過更生程序免除債務，此顯然不合理。本件
    聲請人雖經本院駁回其更生之聲請，惟聲請人尚得向其最大
    債權人銀行申請以「個別協商一致性方案」，再次進行解決
    債務之商談，以清償其債務，附此敘明。
五、本件更生之聲請既經駁回，其保全處分之請求，已無必要，
    應併予駁回之。
六、爰裁定如主文。
中    華    民    國    97    年    12    月    12    日
                          民事第三庭法  官  林曉芳
以上正本係照原本作成
如不服本裁定，應於裁定送達後10日內，以書狀向本院提出抗告
，並繳納抗告費新臺幣1千元
中    華    民    國    97    年    12    月    15    日
                                    書記官  邱飛鳴


司法院資訊處製作；財團法人民間司法改革基金會備份。
